臺灣高等法院刑事判決　　　　　　　　95年度上訴字第1589號
上　訴　人
即　被　告　乙○○
　　　　　　　　　　（
選任辯護人　徐維良律師
上　訴　人
即　被　告　丙○○
　　　　　　　　　　（
指定辯護人　本院公設辯護人　丁○○
上列上訴人等因強盜等案件，不服臺灣板橋地方法院94年度訴字
第1111號，中華民國95年2月17日第一審判決（起訴案號：臺灣
板橋地方法院檢察署94年度偵字第7628號），提起上訴，本院判
決如下：
    主  文
上訴駁回。
    事  實
一、乙○○前於民國86年間因藏匿人犯案件，經臺灣板橋地方法
    院以86年度重訴字第52號判決處以有期徒刑1年6月，並經本
    院以88年度上重訴字第13號判決上訴駁回確定；又於88年間
    因施用毒品案件經臺灣板橋地方法院以89年度訴字第596號
    判決處以有期徒刑5月確定，前開兩案接續執行，於91年8月
    6日執行完畢。丙○○前於89年間因施用毒品案件經臺灣板
    橋地方法院以89年度易字第2255號判決處以有期徒刑1年4
    月確定，並於93年10月22日執行完畢。
二、周世清（已於94年10月23日死亡）係臺北縣中和市○○路91
    之2號「亮駒洗車場」之員工，於94年4月30日15時30分至16
    時10分許，見宋華強將其所有車號CY-1409號、賓士牌之自
    用小客車送洗暫離後，竟意圖為自己不法之所有，趁洗車店
    老闆不注意之際，竊取宋華強寄放於洗車店之鑰匙而竊走該
    自用小客車得逞（周世清被訴竊盜罪部分，業經臺灣板橋地
    方法院為不受理判決確定）。周世清於竊得上開小客車後，
    即駕車找丙○○，再與丙○○一同與乙○○相約見面，3 人
    於94年5月1日凌晨再一起前往臺北縣板橋市○○○街56 巷
    30號之3姜仁凱之住所聊天看電視（張、吳二人僅係搭乘周
    世清上揭贓車，該二人當時並無收受贓物之行為）。
三、丙○○、乙○○2人明知以周世清年紀、資力，不可能擁有
    或借得前開賓士牌豪華轎車，該車應係來路不明之贓物，竟
    基於收受贓物之共同犯意聯絡，推由乙○○於94年5月1日凌
    晨1時30分許，在不知情之姜仁凱（另經檢察官為不起訴處
    分）前開住所內，向周世清借用上開CY－1409號自用小客車
    代步，周世清即坦白告知乙○○前揭車輛係其自洗車場竊取
    之贓車，乙○○知悉後仍予以借得使用，與知情之丙○○共
    同收受該贓車後，即駕車離開姜仁凱住處。丙○○因積欠卡
    債缺錢花用，即與乙○○共同謀議駕駛前開贓車行搶，2人
    乃先行駕車返回臺北縣板橋市○○街84巷100弄13號乙○○
    住處拿取乙○○所有，長約15公分，可作為兇器使用之水果
    刀一把，丙○○並以廣告紙及雙面膠貼住車牌，防止遭人指
    認，再由乙○○駕駛搭載丙○○尋找作案對象。至同日凌晨
    4 時25分許，2人駕車行經臺北縣板橋市○○街41號附近時
    ，適見獨行女子甲○○正在41號牆壁前之機車停車格處停放
    機車，乙○○即駕駛前述贓車以車側垂直擋在甲○○機車後
    方約2、3步處，阻斷甲○○之去路，丙○○隨即持前開水果
    刀1把下車，由甲○○後方接近，強行奪取甲○○所有、掛
    在機車腳踏板上方掛勾之皮包1只（內有現金新台幣（下同
    ）2500元，身分證、健保卡、汽車駕照、機車駕照、車牌號
    碼AWW-862號機車行照、玉山銀行、國泰世華、中國信託及
    AIG 信用卡各1張、國華世華銀行、郵局提款卡各1張及國泰
    世華銀行提款明細表1紙等物），甲○○以左手抓住皮包不
    放，遭丙○○強拉跌倒，並遭拖行3、4步之距離至前述自小
    客車車尾附近，丙○○見甲○○不肯放手，旋以前開水果刀
    架在甲○○左手腕上，輕微劃傷其左手腕之表皮（並未流血
    ，以上傷害部分未據告訴），嚇令其放手之強暴方式，致甲○○不能抗拒而放開皮包，遂由丙○○強取上開皮包1只得
    手後，迅速坐入前開小客車，由乙○○驅車逃離現場，甲○○因而受有腳踝擦傷之傷害。甲○○並趁丙○○上車之際，
    撕去後車牌上之廣告紙並記下車號報警處理。
四、乙○○、丙○○於強盜後，於同日早上7時許返回姜仁凱住
    處與周世清、姜仁凱見面，並於同日由丙○○、乙○○、周
    世清3人輪流駕駛前述自用小客車四下遊蕩，至同日15時9分
    許，在國道三號高速公路南向40.8公里處，因汽油耗盡停放
    路肩，為警當場查獲，並於車上扣得前述甲○○遭搶之提款
    明細表1紙、乙○○所有作案用之水果刀1把、雙面膠1捲及
    撕下雙面膠使用後之長條形油紙等物，始經警循線查獲上情
    。
五、案經甲○○訴由內政部警政署國道公路警察局第六警察隊移
    送臺灣板橋地方法院檢察署檢察官偵查起訴。
    理  由
壹、證據能力部分：
一、證人周世清警詢及偵查中之證述均有證據能力：
    證人周世清前於94年5月2日分別於警詢及偵查中證稱：扣案
    的車號CY-1409號小客車係伊於94年4月30日下午4時許在中
    和市○○路「亮駒洗車場」偷的，當時車主將車子送洗，所
    以伊有鑰匙。伊偷到車子後就到樹林找上訴人即被告丙○○
    聊天，丙○○後來又帶伊去找上訴人即被告乙○○，渠等3
    人又一同去姜仁凱住處聊天看電視，嗣於94年5月1日凌晨1
    時30分許，乙○○說要去找朋友向伊借車，伊有告知乙○○
    車子是從洗車場偷出來的等語（見94年度偵字第7628號卷第
    21-23、85-86頁）。惟周世清已於94年10月23日原審審理中
    死亡，此有戶役政個人基本資料查詢結果在卷可稽，周世清
    上開陳述，係其在案發為警查獲後即時製作，且於同日移送
    臺灣板橋地方法院檢察署經檢察官覆訊，並命其具結陳述，
    2 次證言大致皆相符，周世清亦自白其竊盜之犯行，而為自
    己不利之陳述，並無推卸罪責嫁禍其他人之情形，核其情狀
    ，上開證言客觀上應有可信之特別情況，且為證明被告乙○○、丙○○二人收受贓物之犯罪事實所必要，依刑事訴訟法
    第159條之3第1款之規定，周世清前開警詢及偵查中之證述
    ，均得作為證據。
二、證人姜仁凱、宋華強、吳永裕、甲○○及乙○○、丙○○（
    互為彼此之證人）於偵訊時之證述均有證據能力：
    按偵查中向檢察官所為之陳述雖仍為審判外之陳述，但立法
    者衡量刑事訴訟法規定檢察官代表國家偵查犯罪、實施公訴
    ，依法有訊問被告、證人、鑑定人之權，且實務運作時，偵
    查中檢察官向被告以外之人所取得之陳述，原則上均能遵守
    法律規定，不致違法取供，其可信性極高，為兼顧理論與實
    務為由，而對「被告以外之人於偵查中向檢察官所為之陳述
    」，例外規定除有顯不可信之情況者外，得為證據。查本件
    證人姜仁凱、宋華強、吳永裕、甲○○及乙○○、丙○○（
    互為證人）於檢察官偵訊時所為之證述，業經具結，且渠等
    製作筆錄之日期均距案發時間不久，筆錄記載完整，並無瑕
    疵，核其情狀並無何顯不可信之特別情形，均合於刑事訴訟
    法第159條之1第2項之規定，自均有證據能力。
三、證人姜仁凱、宋華強、甲○○於警詢中之證述無證據能力：
    證人姜仁凱、宋華強、甲○○於警詢中之證述，為被告以外
    之人於審判外之陳述，並無傳聞法則之例外情形，依刑事訴
    訟法第159條第1項之規定，均無證據能力。
貳、實體部分：
一、收受贓物罪部分：
    訊據被告乙○○、丙○○對於前揭時地收受贓物之犯行均坦
    承不諱，核與證人周世清、姜仁凱、宋華強於偵查中證述情
    節相符（見偵查卷第86-87、153-154、000-0000頁），並有
    宋華強簽具之贓物認領保管單、臺北縣政府警察局車輛失竊
    電腦輸入單、國道公路警察局車輛尋獲電腦輸入單、車籍作
    業系統－查詢認可資料、車輛竊盜、車牌失竊資料個別查詢
    報表－查詢車輛認可資料、車輛、車牌失竊作業－查獲車輛
    認可資料、失竊車輛照片附卷可稽（見偵查卷第
    55-60、72頁），故被告乙○○、丙○○共同收受贓物之犯
    行，事證明確，堪予認定。
二、加重強盜罪部分：
    訊據被告丙○○就其於94年5月1日凌晨4時25分許，搭乘乙○○所駕前揭贓車，行經臺北縣板橋市○○街41號附近時，
    適見甲○○騎乘機車在該處停車，即搶取甲○○所有之皮包
    1 只等情固坦承不諱，惟矢口否認有強盜犯行，辯稱：伊並
    沒有持刀行搶，只是下車用廣告紙貼住車牌後，就徒手搶皮
    包上車，甲○○說有被刀子架在手上，並不實在，且當天下
    車行搶時，並沒有告訴乙○○要去搶奪他人財物，只是叫乙○○停車在車上等，不要下車，因此乙○○當時並不知道伊
    要下車行搶云云；被告乙○○固供承其於上開時地駕駛前揭
    贓車搭載丙○○，丙○○下車行搶甲○○，搶完後上車由其
    駕車離開現場等情不諱，惟矢口否認有強盜犯行，辯稱：當
    時丙○○在車上向伊說卡債還不出來，真想去搶，伊還有勸
    解，後來丙○○突然叫伊停車，下車去搶甲○○，伊事先完
    全不知情，事後丙○○再上車，叫伊開車，伊只好駕車離開
    ，丙○○係搶完後上車後才說的，且丙○○下車時沒有拿刀
    子，扣案刀子是伊所有，係丙○○行搶結束後，伊開車買水
    果要拿到姜仁凱家吃，而先回家拿的水果刀，行搶當時車上
    並沒有任何水果刀云云。經查：
  (一)上揭時地被告乙○○、丙○○2人共同駕車強盜甲○○財物
    之事實，業據被告丙○○於偵查時結稱：伊是在案發幾分鐘
    前，在案發地附近的電線桿即將廣告紙貼在車牌上，不是在
    案發地當場貼的。伊一開始就告訴乙○○年關難過要去搶劫
    ，乙○○說他也沒錢，他願意開車載伊去，他從頭到尾都知
    情，也知道廣告紙貼車牌的事，渠等都有看到被害人，乙○○就將車超過被害人，由伊下車，搶了就走。伊是因乙○○
    有小孩要照顧，一開始才沒老實說等語（見偵卷第162頁、
    第192頁、第193頁），核與被告乙○○於偵查時自承：丙○○在車上表明他需要錢要去搶，伊同意，並開車載他去搶，
    行搶過程伊從頭到尾都知道等語相符（見偵卷第198-199頁
    ），且據證人即被害人甲○○於偵查、原審及本院審理時均
    證稱：94年5月1日凌晨4時25分許，伊騎機車至板橋市○○
    街41號前將機車垂直牆面停在停車格時，被告2人駕駛車輛
    將車停在伊機車後方約2、3步之距離，並擋住伊去路，該車
    駕駛座靠伊機車這邊，駕駛座的車窗開著，伊聽到丙○○跟
    乙○○說「你不要下車，我來」，伊從機車後照鏡可以看到
    乙○○的臉，之後丙○○下車，拿了一把長約15公分的水果
    刀，要搶伊皮包，當時伊皮包放在機車腳踏板上，丙○○要
    搶時伊也拉住皮包，因而遭丙○○拖倒在地，並被拖到他們
    車輛後方，離伊機車停放處約4、5步距離，伊因為跌倒右手
    撐在地上，左手還拉著皮包，丙○○就用前開水果刀架在伊
    左手腕上，要伊放手，致伊左手腕有輕微破皮，伊怕被砍，
    不能抵抗，大概1秒鐘就放手，讓丙○○把皮包搶走，伊被
    搶後，趁丙○○上車時，把車牌上黏貼的廣告紙撕下，抄下
    車碼CY-1409號報警處理等語綦詳（見偵卷第154-156頁、原
    審卷第173-1 80、185頁及本院96年1月9日審判筆錄第3、4
    頁），足認被告乙○○確實知悉丙○○有意行搶而將車牌以
    廣告紙黏貼，並開車載其尋找行搶之對象無誤。
  (二)被告2人雖否認丙○○下車時有持刀強盜之行為，惟扣案之
    水果刀1支照片（見偵查卷第76頁）當庭提示予證人甲○○
    辨識，經其指認確係被告丙○○持以行搶之刀子（見原審卷
    第176頁、本院96年1月9日審判筆錄第4頁）。而證人甲○○
    左手手腕表皮被刀子劃傷一節，亦有其報案時在警局所拍攝
    之照片1幀附卷可憑（見偵卷第77頁、原審卷第107頁），該
    幀照片亦經甲○○當庭確認係報案時警員拍攝其左手腕遭被
    告丙○○持刀劃傷之傷痕無誤（見原審卷第175頁、本院96
    年1月9日審判筆錄第3頁）。
  (三)被告乙○○雖辯稱：因伊在94年5月1日早上買甘蔗、哈密瓜
    等水果，要帶去姜仁凱家，所以才先回伊板橋市○○街84巷
    100弄13號住處拿扣案的水果刀，伊回家約2、3分鐘後，就
    拿水果刀出來，再和丙○○一起去姜仁凱家云云（見原審卷
    第188頁），被告丙○○亦附和其說。惟水果刀乃一般家庭
    常備之生活用具，衡諸吾國社會常情，購買水果至友人家中
    食用，並無自備水果刀之必要，亦鮮有自備水果刀之習慣。
    況據被告2人所述，渠等係94年5月1日早上至樹林火車站旁
    的菜市場買水果，欲攜往姜仁凱家中食用，而乙○○住家位
    於臺北縣板橋市○○街84巷100弄13號，離同市○○○街56
    巷30號之3姜仁凱住家騎車尚約需5分鐘之距離，此為被告乙○○所自承（見本院卷第190頁），是核該情狀，被告2人豈
    有於樹林市購買水果後，大費周張先至乙○○住處拿取水果
    刀，再轉赴姜仁凱家吃水果之理？再據證人周世清於警詢中
    證稱：伊於94年5月1日凌晨1時30分許將前揭贓車借予乙○○，乙○○駕車與丙○○離去後，他們2人約同日早上7 時
    許才回到姜仁凱之住所等語（見偵卷第22頁），及證人吳永
    裕（被告乙○○之弟）於偵查中具結證稱：伊於94年5月1日
    早上7時許出門去上班，在94年4月30日、94年5月1日2天伊
    都沒有見到伊兄乙○○等語以觀（見偵卷第161頁），足見
    被告乙○○並未於94年5月1日早上7時前回家拿取扣案之水
    果刀，被告乙○○前開所辯，顯非實在。
  (四)被告2人另辯稱：扣案之水果刀經送鑑定，其上並未檢出甲○○之DNA，可見甲○○指證不實云云。原審雖將扣案水果
    刀及甲○○之DNA檢體送請法務部調查局鑑定結果，認送驗
    水果刀1把，經聯苯胺試劑血跡檢驗法，呈陰性反應，經DNA
    鑑定亦無法檢出DNA STR式型別，故無法與受驗人比對等情
    ，有該局鑑定通知書附卷可稽（見原審卷第118- 119頁），
    然以聯苯胺試劑血跡檢驗法呈陰性反應，表示檢品上未含有
    濃度高於該檢驗法偵測靈敏度之血跡，惟未可斷言檢體上完
    全毫無血跡，此有同局95年6月26日出具調科肆字第
    09500290510號函在卷可憑，且被告丙○○持刀架在甲○○
    之左手腕，並未揮砍，僅略為碰觸，而有輕微破皮，未流血
    一節，業據甲○○陳述明確（見原審卷第105、175頁），並
    有卷附前開甲○○左手腕受傷照片可按，是前開作為兇器之
    水果刀上未必即留有足供鑑驗之甲○○人體組織。參以被告
    2人辯稱：94年5月1日早上彼等還有買水果至姜仁凱前揭住
    處與姜仁凱、周世清一起吃水果云云，果若屬實，則彼4人
    使用上開扣案水果刀切水果食用後，衡情當加以清洗，被告
    2人於作案後亦有可能加以清洗，自難以扣案之水果刀無法
    析離足夠之人體DNA組織加以鑑定，而為有利被告之認定。
    本院雖另依被告2人之聲請，將扣案水果刀與被告2人指紋卡
    送請內政部警政署刑事警察局鑑定，均因紋線不清，無法比
    對，亦有該局於95年10月11日出具之刑紋字第0950147017號
    鑑驗書在卷可稽（見本院卷第120頁），惟該把水果刀自案
    發迄查獲時將近11小時，被告2人於案發後尚有充份時間處
    置該把兇器，已如前述，故亦難以前開鑑驗書為被告2人有
    利之認定。
  (五)被告2人雖另聲請將扣案水果刀與甲○○左手腕傷勢照片送
    比對是否相符，惟卷附甲○○傷勢照片為影本（見原審卷第
    107 頁）未甚清淅，經本院向內政部警政署國道公路警察局
    第六警察隊函調當時照片正本得知，該照片於事後更新電腦
    時不慎刪除，此有該隊於95年11月14日出具之公警六刑字第
    0950695123號函（見本院卷第161頁）可憑，經本院將該照
    片影本連同扣案水果刀送請內政部警政署刑事警察局鑑定得
    知，該照片係影本，無法明確辨明傷痕，無從比對，有該局
    於95年11月27日出具之刑警字第0950175260號函可稽（見本
    院卷第187頁），附此敘明。
  (六)綜上所述，本案業經證人甲○○指證明確，復自被告2人所
    駕贓車上扣得乙○○所有供作案所用之水果刀1把，且有甲○○受傷照片紙附卷可憑。而被告2人前揭所辯，不僅與常
    情有違，且核與證人周世清、吳永裕所證述之情節互相矛盾
    ，證人周世清為被告2人之友人，證人吳永裕則為被告乙○○之弟，衡情並無串通故為不利被告2人證言之可能。從而
    ，被告2人前揭所辯顯非可信。此外，復有搜證照片、車牌
    近拍照片（車牌上有雙面膠之黏貼痕跡）附卷可稽（見偵卷
    第72-78頁），及被告乙○○所有作案用之水果刀1把、雙面
    膠1卷、撕下雙面膠使用後之長條形油紙及甲○○遭強盜之
    提款單扣案可資佐證，故本件被告丙○○、乙○○所犯共同
    攜帶兇器強盜罪犯行，事證明確，均堪認定，應依法論科。
三、被告行為後，刑法業經修正，並自95年7月1日生效施行，有
    關本件情形：
  (一)刑法第55條關於牽連犯之規定業經刪除，牽連犯之刪除雖非
    犯罪構成要件之變更，但已影響行為人刑罰之法律效果，自
    屬法律有變更，依刑法第2條第1項前段規定，比較新、舊法
    之併罰與牽連犯之從一重處斷結果，仍應適用較有利於被告
    之行為時法即舊法論以牽連犯。
  (二)本件被告所犯收受贓物罪，依新舊刑法論處之結果，因刑法
    第349條第1項有罰金刑之規定，依刑法施行法第1條之1規定
    ，雖改以新台幣為罰金之單位並提高30倍，惟因修正前之罰
    金單位為銀元，與新台幣之折算比例為3比1，又因前刑法分
    則有關條文罰金之倍數亦經修正前罰金罰鍰提高標準條例提
    高為10倍，就罰金之最高額而言，實與修正前罰金之最高額
    相同，惟罰金之最低額部分，因刑法第33條第5款亦經修正
    ，罰金最低額由銀元1元以上，提高為新台幣1000元以上，
    並以百元為單位，因而以修正前之刑法第349條第1項之規定
    有利於被告。
  (三)刑法第28條共犯及第47條故意再犯之累犯規定，適用新、舊
    刑法並無不同，爰依一般適用法律之原則，適用裁判時刑法
    。
四、核被告丙○○、乙○○所為，均係犯修正前刑法第349條第1
    項收受贓物罪及同法第330條第1項攜帶兇器加重強盜罪（起
    訴書誤引法條為刑法第326條，業經公訴人於94年6月2日原
    審當庭更正）。被告2人傷害甲○○部分，為其等強盜行為
    施強暴過程中所生當然結果，不另論罪。被告乙○○知悉並
    載丙○○強盜財物，且駕車將甲○○堵住，俾丙○○行搶，
    所為核屬強盜之分擔行為，是被告乙○○、丙○○就所犯上
    開贓物、強盜2罪，皆有犯意聯絡及行為分擔，均為正犯。
    又彼2人所犯上開2罪間，有方法、目的之牽連關係，為牽連
    犯，應依修正前刑法第55條之規定，從一重之加重強盜罪處
    斷。而被告2人有如事實欄所載之前科判決及執行情形，有
    本院被告前案紀錄表在卷可考，渠2人於受有期徒刑執行完
    畢後，5年內故意再犯本件有期徒刑以上之罪，均為累犯，
    應依修正後刑法第47條第1項之規定均加重其刑。
五、原審以本件事證明確，適用刑事訴訟法第299條第1項前段，
    刑法第2條第1項前段、第28條、第47條第1項、修正前刑法
    第330條第1項、第349條第1項、第55條、第38條第1項第2款
    規定，審酌被告2人正值年輕力壯，不思努力工作謀求生計
    ，竟收受贓車，攜帶兇器，當街強盜獨行女子之財物，丙○○下手行搶，乙○○負責駕車圍堵接應，渠等犯罪動機、目
    的、方法，所為嚴重危害社會治安及人身安全，且渠2人犯
    後猶執詞否認犯行，意圖騷擾證人（此部分業據證人甲○○
    結證明確，見原審卷第179-180頁），顯然毫無悔意，另被
    告丙○○於案發後曾賠償1萬元予被害人甲○○達成民事和
    解（和解書附於偵卷第195頁）等一切情狀，分別量處被告
    乙○○有期徒刑8年6月、被告丙○○有期徒刑9年，並就扣
    案被告乙○○所有供本件共同強盜所用之水果刀1把，依刑
    法第38條第1項第2款宣告沒收，另扣案之雙面膠1卷、撕下
    雙面膠使用後之長條形油紙，並非違禁物，亦無證據證明係
    屬被告2人所有之物，不予沒收，經核認事用法，並無違誤
    。被告2人上訴猶執陳詞否認犯罪，為無理由，應予駁回。
據上論斷，應依刑事訴訟法第368條，判決如主文。
本案經檢察官謝英民到庭執行職務。
中　　華　　民　　國　　96　　年　　1 　　月　　23　　日
                  刑事第二庭審判長法　官  呂丹玉
                                  法  官  王詠寰
                                  法  官  林恆吉
以上正本證明與原本無異。
如不服本判決，應於收受送達後十日內向本院提出上訴書狀，其
未敘述上訴之理由者並得於提起上訴後十日內向本院補提理由書
（均須按他造當事人之人數附繕本）。
                                  書記官  劉文美
中　　華　　民　　國　　96　　年　　1 　　月　　23　　日
附錄本案論罪科刑法條全文：
中華民國刑法第330條
犯強盜罪而有第321 條第1 項各款情形之一者，處七年以上有期
徒刑。
前項之未遂犯罰之。
中華民國刑法第349條
收受贓物者，處三年以下有期徒刑、拘役或五百元以下罰金。
搬運、寄藏、故買贓物或為牙保者，處五年以下有期徒刑、拘役
或科或併科一千元以下罰金。
因贓物變得之財物，以贓物論。
